【裁判字號】    95,訴,692
【裁判日期】    951228
【裁判案由】    土地鑑界
【裁判全文】
臺中高等行政法院裁定
                                     95年度訴字第00692號
原      告  甲○○
訴訟代理人  乙○○
被      告  臺中縣清水地政事務所
代  表  人  丙○○
上列當事人間因土地鑑界事件，原告不服臺中縣政府中華民國
95年10月17日府訴委字第0950285004號訴願決定，提起行政訴
訟，本院裁定如下：
    主  文
原告之訴駁回。
訴訟費用由原告負擔。
    理  由
一、按行政訴訟法第4條第1項規定：人民因中央或地方機關之違
    法行政處分，認為損害其權利或法律上之利益，經依訴願法
    提起訴願而不服其決定者，得向高等行政法院提起撤銷訴訟
    ，而此所謂行政處分，依訴願法第3條第1項規定係指中央或
    地方機關就公法上具體事件所為之決定或其他公權力措施而
    對外直接發生法律效果之單方行政行為而言。又「人民相互
    間因土地界址發生糾紛，乃不動產所有權之爭執，係屬民事
    訴訟範圍。本件之土地界址歷次所為之測丈鑑定結果如何，
    究竟是否可資依據，受理民事訴訟之法院有權斟酌取捨，核
    與中央或地方官署本於行政權力所為之違法或不當處分致損
    害人民權益之情形，顯有不同，自不容視被告官署此項測丈
    鑑定行為為行政處分。」有改制前行政法院51年度判字第89
    號判例可資參照。
二、本件原告因不服鄰地（即坐落臺中縣清水鎮○○段秀水小段
    35-33地號土地）複丈之鑑界成果，於94年10月12日向被告
    申請坐落同段秀水小段37-27地號土地之再鑑界，經被告報
    請臺中縣政府於95年4月24日派員鑑測完竣，乃於95年5月10
    日以清地測字第0950006870號函知原告，主旨略以：「台端
    申請清水鎮○○段秀水小段37-27地號土地再鑑界乙案，案
    經臺中縣政府派員於95年4月24日在現場實施複丈結果，修
    正1、2號界址界標，．．．」原告不服，遂提起行政爭訟。
    經查，被告以上開95年5月10日清地測字第0950006870號函
    將再鑑界結果告知原告，性質上僅是被告所為單純之事實陳
    述，尚不對外發生准駁之法律上效果，揆諸首揭規定及判例
    意旨，該函並非行政處分，訴願決定不予受理，即無不合。
    原告提起行政訴訟，顯非合法，應予駁回。又地政機關將實
    施複丈結果告知當事人，本身並未發生法律效果，即並無確
    定私權關係之效力，當事人如對該再鑑界結果仍有爭議，應
    依地籍測量實施規則第221條第3款規定訴請普通法院審理。
    本件原告之訴既為不合法，則兩造實體上之主張，即毋庸審
    究，併此敘明。
三、依行政訴訟法第107條第1項第10款、第104條、民事訴訟法
    第95條、第78條，裁定如主文。
中    華    民    國    95    年    12    月    28    日
                  第四庭 審判長 法  官  沈應南
                                法  官  許武峰
                                法  官  許金釵
以上正本證明與原本無異。
如不服本裁定，應於裁定送達後10日內以書狀敘明理由，經本院
向最高行政法院提起抗告（須依對造人數附具繕本）；並應預繳
送達用雙掛號郵票390元（34元及5元郵票各10份)。
中    華    民    國    96    年    1     月     3    日
                                書記官  許騰云


司法院資訊處製作；財團法人民間司法改革基金會備份。
